【裁判字號】    92,台非,192
【裁判日期】    920529
【裁判案由】    妨害公務
【裁判全文】
最高法院刑事判決                                九十二年度台非字第一九二號
    上  訴  人  最高法院檢察署檢察總長
    被      告  甲○○
右上訴人因被告妨害公務案件，對於台灣高等法院台中分院中華民國九十一年十一月
十三日第二審確定判決（九十一年度上訴字第一六四○號，起訴案號：台灣台中地方
法院檢察署九十一年度偵字第六七三號），認為違法，提起非常上訴，本院判決如左
：
    主  文
原判決撤銷。
甲○○損壞公務員職務上掌管之物品，處有期徒刑參月，如易科罰金，以參佰元折算
壹日。
    理  由
非常上訴理由稱：「按判決不適用法則或適用不當者，為違背法令，刑事訴訟法第三
百七十八條定有明文。本件原判決認定被告甲○○前曾犯妨害風化罪，經台灣台中地
方法院於（民國）九十年十月二十二日以九十年度易字第二九八六號判處有期徒刑四
月確定，已於九十年十二月六日易科罰金而執行完畢，猶不知悔改復從事販賣色情光
碟片之行為，於九十一年二月十八日二十一時二十五分許，經警查獲在南投縣草屯鎮
○○路與信義街口販賣色情光碟片，而以現行犯將之逮捕，送往台中縣霧峰鄉○○路
一二三六號之台中縣警察局霧峰分局警備隊製作警訊筆錄，於同日二十二時許，在該
警備隊辦公室內，被告因一時情緒激動，竟以額頭往下敲砸之方式敲破該辦公室內辦
公桌上之玻璃墊片。因認被告犯刑法第一百三十八條損壞公務員職務上掌管之物品罪
，並以其五年以內再犯有期徒刑以上之罪，為累犯，依刑法第四十七條規定加重其刑
，而論處被告有期徒刑四月。惟按，刑法第一百三十八條損壞公務員職務上掌管之物
品，係指該物品與公務員職務上有直接密切關係，可為證據，本於職務上所掌管之物
品而言，並非泛指一般辦公用物品，例如辦公室之門窗玻璃、冷氣機、電風扇、鏡子
、茶杯、辦公桌之玻璃板等，如有損壞，自僅成立同法第三百五十四條之普通毀損罪
（貴院七十一年度台上字第七七四號、七十二年度台上字第六九三一號判決參照）。
而該法條之毀損罪，依同法第三百五十七條之規定須告訴乃論。又案件係告訴乃論之
罪，未經告訴者，應諭知不受理之判決，刑事訴訟法第三百零三條第三款定有明文。
本件被告損壞台中縣警察局霧峰分局警備隊辦公室內辦公桌上之玻璃墊片應非刑法第
一百三十八條所指之公務員職務上掌管之物品範圍，僅成立同法第三百五十四條之普
通毀損罪，惟未據被害人台中縣警察局霧峰分局或保管該玻璃墊片之警員告訴（見台
灣南投地方法院檢察署九十一年度偵字第六七三號及台灣台中地方法院檢察署九十一
年度偵字第八七八八號偵查卷），自應為不受理之判決。又累犯之成立，依刑法第四
十七條之規定，必須曾受有期徒刑之執行完畢或受無期徒刑或有期徒刑一部之執行而
赦免後，五年以內再犯有期徒刑以上之罪者，始足當之。而被告所犯數罪，如符合刑
法第五十條、第五十一條應併合處罰之要件，雖經法院分別判處有期徒刑確定，其中
一罪且先執行有期徒刑期滿。嗣法院又依檢察官之聲請．以裁定定數罪之應執行刑確
定，則在所裁定之執行刑尚未全部執行完畢以前，各罪之宣告刑均不發生執行完畢之
問題，其在未裁定前已先執行期滿之罪，僅應將其已執行之刑期自應執行刑中扣除，
不能認該罪已執行完畢，自亦不能據為成立累犯之要件（最高法院九十二年度台非字
第一號判決參照）。本件被告固曾於九十年七月間某日起至同年八月三十一日止連續
販賣猥褻之聲音、影像物品，經台灣台中地方法院於九十年十月二十二日以九十年度
易字第二九八六號，判處有期徒刑四月，如易科罰金，以三百元折算一日，並於九十
年十一月十九日確定，嗣於九十年十二月六日易科罰金完畢。有台灣台中地方法院檢
察署九十年度執字八九八○號卷附易科罰金納款收據一紙可稽。被告另於九十年十一
月一日起至同年十一月十六日止連續販賣猥褻影音光碟片，經台灣台中地方法院於九
十一年一月三十一日以九十一年度易字第二六○號，判處有期徒刑六月，如易科罰金
，以三百元折算一日，經上訴台灣高等法院台中分院於九十一年五月十四日以九十一
年度上易字第五二九號判決上訴駁回確定。上述二罪嗣經台灣高等法院台中分院依據
檢察官之聲請，於九十一年七月三十一日以九十一年度聲字第五八一號裁定定應執行
刑為有期徒刑九月，如易科罰金，以三百元折算一日確定，並經檢察官自應執行刑中
扣除已執行有期徒刑四月刑期之部分，始於九十一年九月五日易科罰金執行完畢。有
該裁定及台灣台中地方法院檢察署九十一年度執更字第二二四六號卷附易科罰金納款
收據一紙及各該刑事、偵查、執行等卷宗足憑。被告於九十一年二月十八日犯本件『
妨害公務』罪，經台灣高等法院台中分院於九十一年十一月十三日以九十一年度上訴
字第一六四○號，判處有期徒刑四月，如易科罰金，以三百元折算一日，並於九十一
年十二月五日確定。則依上開說明，自不能以被告於其所犯數罪中之一妨害風化罪，
被處有期徒刑四月，已於九十年十二月六日易科罰金完畢，即論其於九十一年二月十
八日再犯本件有期徒刑以上之罪，為累犯。乃原判決未察，對於被告損壞台中縣警察
局霧峰分局警備隊辦公室內之辦公桌上玻璃竟論以刑法第一百三十八條之罪，未為不
受理之判決，另以被告曾因犯妨害風化罪，經台灣台中地方法院判處有期徒刑四月，
甫於九十年十二月六日執行完畢，五年以內再犯本件有期徒刑以上之罪，為累犯，依
刑法第四十七條規定加重其刑。揆諸首開說明，均有判決不適用法則及適用法則不當
之違法。案經確定，且於被告不利，爰依刑事訴訟法第四百四十一條、第四百四十三
條提起非常上訴，以資救濟」等語。
本院按刑法第四十七條規定之累犯，以受有期徒刑之執行完畢，或受無期徒刑或有期
徒刑一部之執行而赦免後，五年以內再犯有期徒刑以上之罪者，始足當之。又被告所
犯數罪，如符合刑法第五十條、第五十一條應併合處罰之要件，雖經法院分別判處有
期徒刑確定，其中一罪且先執行期滿，嗣法院又依檢察官之聲請，以裁定定數罪之應
執行刑確定，則在所裁定之執行刑尚未全部執行完畢以前，各罪之宣告刑均不發生執
行完畢之問題，其在未裁定前已先執行期滿之罪，僅應自應執行刑期中予以扣除，不
能認該罪已執行完畢。本件被告甲○○於民國九十年七月間某日起，至同年八月三十
一日止，因犯連續販賣猥褻物品罪，經台灣台中地方法院於九十年十月二十二日判決
處以有期徒刑四月，於九十年十一月十九日確定，並於同年十二月六日易科罰金執行
完畢，固有台灣台中地方法院檢察署九十年度執字第八九八○號卷可稽，但被告另於
九十年十一月一日起至同年十一月十六日止，又犯連續販賣猥褻影音光碟片罪，經台
灣台中地方法院於九十一年一月三十一日以九十一年度易字第二六○號判決處以有期
徒刑六月，台灣高等法院台中分院並於九十一年五月十四日以九十一年度上易字第五
二九號判決駁回被告之上訴確定。因二罪合於定應執行刑之條件，台灣高等法院台中
分院遂依檢察官之聲請，於九十一年七月三十一日以九十一年度聲字第五八一號裁定
定應執行有期徒刑九月，如易科罰金以三百元折算一日確定。檢察官並自其應執行刑
中扣除前已執行之有期徒刑四月後，殘刑有期徒刑五月於九十一年九月五日易科罰金
執行完畢。亦有各該案卷及台灣台中地方法院檢察署九十一年度執更字第二二四六號
卷可查。依首開說明，被告於九十一年二月十八日犯本件損壞公務員職務上掌管之物
品罪當時，其前於九十年七月間某日起至同年八月三十一日止，因犯連續販賣猥褻物
品罪所處有期徒刑四月，自尚未執行完畢，不符累犯成立要件。原審不察，遽依累犯
之規定加重其刑，適用刑法第一百三十八條、第四十一條第一項前段、第四十七條，
罰金罰鍰提高標準條例第二條論處被告罪刑（處有期徒刑四月），難謂無判決適用法
則不當之違背法令，案經確定，且於被告不利，此部分非常上訴意旨執以指摘，洵有
理由，應由本院將原判決撤銷改判，以資救濟。至非常上訴意旨另指被告損壞者既為
台中縣警察局霧峰分局警備隊辦公室內辦公桌上之玻璃墊片，而該玻璃墊片雖係供該
警備隊人員辦公使用之物，但尚非屬與該公務員職務上有直接密切關係，可為證據，
本於職務上所掌管之物品，並非刑法第一百三十八條所稱之「公務員職務上所掌管之
物品」，被告予以損壞，所為僅應成立同法第三百五十四條之普通毀損罪，原審論以
損壞公務員職務上掌管之物品罪，適用法則不當云云。惟非常上訴審應以原判決所確
認之事實為基礎，據以審查判斷原確定判決有無違背法令。凡執未經原判決認定之事
實，提起非常上訴，則其適用法令有無違誤，即屬無憑判斷。因之以調查事實為前提
之非常上訴，自難認有理由。本件原判決已確認被告損壞之該台中縣警察局霧峰分局
警備隊辦公室內辦公桌上之玻璃墊片，係屬公務員職務上所掌管之物品等情，因適用
刑法第一百三十八條論處被告損壞公務員職務上掌管之物品罪刑，適用法則，即無不
當。至該辦公桌上之玻璃墊片，是否果如非常上訴意旨所指之僅係供該警備隊人員辦
公使用之物，非屬與該公務員職務上有直接密切關係，可為證據，本於職務上所掌管
之物品，乃屬事實認定問題，非常上訴審對此前提事實無從調查。此部分非常上訴意
旨執以調查事實為前提之事項，自行認定該玻璃墊片非屬公務員職務上所掌管之物品
，指摘原判決違背法令，不無誤會，併予敘明。
據上論結，應依刑事訴訟法第四百四十七條第一項第一款但書，刑法第一百三十八條
、第四十一條第一項前段，罰金罰鍰提高標準條例第二條，判決如主文。
中      華      民      國    九十二    年      五      月    二十九    日
                              最高法院刑事第十二庭
                                  審判長法官  張  淳  淙
                                        法官  謝  俊  雄
                                        法官  蘇  振  堂
                                        法官  張  春  福
                                        法官  呂  丹  玉
      右正本證明與原本無異
                                              書  記  官
中      華      民      國    九十二    年      六      月      六      日

司法院資訊處製作；財團法人民間司法改革基金會備份。
